臺灣花蓮地方法院民事判決
111年度國字第4號
原      告  吳明星企業有限公司

兼
法定代理人  吳銘達  

原      告  吳儼宸  
            吳楷立  
            吳素芳  
            黃翠芳  
共      同
訴訟代理人  陳益盛律師
被      告  花蓮縣政府警察局

法定代理人  戴崇贒  
訴訟代理人  林春生  
上列當事人間請求國家賠償事件，本院於民國111年8月23日言詞
辯論終結，判決如下：
    主  文
原告之訴及假執行之聲請均駁回。
訴訟費用由原告負擔。
    事實及理由
壹、程序部分
    依國家賠償法請求損害賠償時，應先以書面向賠償義務機關
    請求之；賠償義務機關對於前項請求，應即與請求權人協議
    。協議成立時，應作成協議書，該項協議書得為執行名義；
    賠償義務機關拒絕賠償，或自提出請求之日起逾30日不開始
    協議，或自開始協議之日起逾60日協議不成立時，請求權人
    得提起損害賠償之訴，國家賠償法第10條第1項、第11條第1
    項分別定有明文。原告前向被告請求國家賠償，被告拒絕賠
    償，此有被告民國110年5月30日111年賠議字第11號拒絕賠
    償理由書可查(下稱系爭拒絕賠償書，見本院卷第157-165頁
    )，故原告起訴前已踐行上開法條之前置程序規定。
貳、實體部分　
一、原告起訴主張：原告吳明星企業有限公司（下稱吳明星公司
    ）為門牌號碼花蓮縣○○市○○街0000號8樓房屋（下稱系爭房
    屋8樓）之事實上處分權人，系爭房屋8樓自民國92年起即為
    原告等人居住使用。於109年3月31日時，訴外人華慶國際投
    資有限公司（下稱華慶公司）、陳依楓、陳彥博、吳惠珠、
    陳駿洋等5人（下稱華慶公司等人）明知原告吳明星公司就
    系爭房屋8樓具有事實上處分權，卻利用原告吳銘達於該日
    前往地檢署出庭之際，執花蓮縣政府109年3月16日府建使字
    第1090038820號函所附系爭房屋8樓違章建築拆除通知書（
    嗣經花蓮縣政府以109年4月6日府建使字第1090062514號函
    撤銷），妨害原告等人通行華慶公司所有之門牌號碼花蓮縣
    ○○市○○街0000號1至7樓房屋（下稱系爭房屋），造成原告吳
    明星公司無法正常使用該辦公室，且妨害身在系爭房屋8樓
    之原告吳素芳到同年4月6日20時前均無法自由出入。對於華
    慶公司上開行為，原告等人多次向花蓮縣政府警察局花蓮分
    局中山派出所報案處理，但到場之六、七位員警，僅是配合
    華慶公司，無視華慶公司等人未持有民事強制執行名義之無
    正當理由行為，也無視原告等人身分證設址於系爭房屋8樓
    之事實，且對於華慶公司妨害自由之違反刑法行為，明知為
    刑事案件，卻未以現行犯逮捕，並於當日下午17時42分表示
    ：「他們也是主張他們的權益，無妨害自由之問題。…沒有
    事的話，我們先回派出所了。」對華慶公司等人斷水、斷電
    、關閉大門禁止原告等人出入、毀損監視器之行為亦均置之
    不理，嚴重妨害原告等人自由權利之行使。嗣於本院以109
    年度全字第4號裁定為定暫時狀態假處分後，原告等人始得
    使用系爭房屋8樓，而原告等人與華慶公司之拆屋還地訴訟
    經本院108年度訴字159號判決、臺灣高等法院花蓮分院109
    年度重上字第18號判決業已確定。爰依國家賠償法第11條、
    民法第184條、第185條、第193條、第195條請求被告賠償等
    語。並聲明：㈠被告應給付原告各新臺幣（下同）420,000元
    及自111年3月28日起至清償日止按年息百分之五計算之利息
    。㈡願供擔保，請准宣告假執行。
二、被告則以：由本院109年度全字第4號裁定、108年度訴字159
    號判決可知，原告與華慶公司間之糾紛純屬就系爭房屋及系
    爭房屋8樓間所有權及使用權之民事糾紛。而依109年3月31
    日到場處理員警之結案報告內容顯示，華慶公司當日確有對
    到場員警曾韋翔出示系爭房屋之建物、土地所有權狀及花蓮
    縣政府違章建築拆除通知書，故確認雙方所爭執者屬民事糾
    紛，始不予以介入處理，並無原告所述無視妨害自由之行為
    。另就原告監視器遭毀損部分，警方亦依法受理，處置過程
    並無不法。且原告吳明星公司為法人，何以會有無法返家而
    受有生活費、住宿費支出之損害等語置辯。並聲明：㈠原告
    之訴駁回。㈡如受不利判決，願供擔保請准宣告免為假執行
    。
三、本院之判斷：
　㈠按警察依法行使左列職權：一、發佈警察命令。二、違警處
    分。三、協助偵查犯罪。四、執行搜索、扣押、拘提及逮捕
    。五、行政執行。六、使用警械。七、有關警察業務之保安
    、正俗、交通、衛生、消防、救災、營業建築、市容整理、
    戶口查察、外事處理等事項。八、其他應執行法令事項，警
    察法第9條定有明文。是警察之勤務，自以上述事項為限，
    當不包含人民間民事糾紛之介入、判斷與處理，合先敘明。
　㈡查原告固主張被告員警無視華慶公司等人妨害自由的行為，
    而未以現行犯逮捕，致其等權利受有損害云云。惟查，由原
    告所提供之照片觀之（卷251頁），華慶公司等人於109年3
    月31日於系爭房屋1樓架設三角錐並阻擋原告等人進入系爭
    房屋之行為，無非係按民法第767條、民法第151條，本於所
    有權人之地位所為之自助行為，係自力排除、防止其所有權
    遭他人侵害，尚難加以非難或逕行推論即為妨害自由行為。
    況就109年3月31日所發生之糾紛，即原告是否得逕行通過系
    爭房屋即華慶公司所有地至系爭房屋8樓之爭執，屬於原告
    與華慶公司等人間就「原告等人是否對於系爭房屋有通行權
    」之「民事」問題，此觀原告等人嗣後至本院以109年度全
    字第4號「民事」裁定聲請定暫時狀態假處分、本院以108年
    度訴字第159號「民事」判決、花蓮高分院以109年度重上字
    第18號「民事」判決審理原告與華慶公司間之產權訴訟甚明
    。
　㈢從而，109年3月31日所發生之糾紛既屬民事事件，華慶公司
    等人之行為由外觀觀之又無法逕予論斷為刑法第304條之妨
    害自由行為，則被告員警未以現行犯逮捕華慶公司等人，尚
    無故意或過失侵害原告權利之情。又花蓮縣警察局勤務指揮
    中心受理110報案紀錄單（卷141頁）亦記載：「曾韋翔於19
    45回報：經警方到場了解為土地所有權人華慶公司出示所有
    權狀，並附有花蓮縣政府違章建除拆除通知書告知對造一方
    黃翠芳，該棟建築物依法係華慶公司所有，而黃翠芳因住該
    址8樓違建物，如需進到住家需通過該所有權人之地，華慶
    公司不願該戶8樓進入，並於近期拆除違建物，且黃翠芳稱
    家中所設置之監視器遭該公司毀損，警方則依法受理毀損案
    類，E化案號：P10903BQF62J5M6。」益證被告辯稱當日華慶
    公司等人因有對到場員警出示系爭房屋之建物、土地所有權
    狀及花蓮縣政府違章建築拆除通知書，故確認雙方所爭執者
    屬民事糾紛，始不予以介入處理，而就毀損監視器等另部分
    之刑事案件亦有立案處理等情應堪信為真。
　㈣準此，被告於確認華慶公司等人與原告間之糾紛為民事糾紛
    後，始不予介入處理，既未違反警察法、刑事訴訟法等相關
    規定，亦未有何故意、過失侵害原告等人權利至其受有損害
    之情，是原告於本件之請求，自無理由。
四、綜上所述，原告按侵權行為法律關係，請求被告給付如其聲
    明所示之金額，為無理由，應予駁回。原告之訴既經駁回，
    其假執行之聲請亦失所附麗，併予駁回。
五、本件事證已臻明確，兩造其餘主張、陳述及所提之證據，經
    審酌後認為均不足以影響本判決之結果，爰不逐一論列，併
    此敘明。
六、訴訟費用負擔之依據：民事訴訟法第78條。
中　　華　　民　　國　　111 　年　　8 　　月　　30　　日
                  民事第二庭  審判長  法　官  李可文
　　　　　　　　　                    法　官  林敬展
　　　　　　　　　　　　　　　　　　　法　官　蔡培元
以上正本係照原本作成。
如對本判決上訴，須於判決送達後20日內向本院提出上訴狀。
如委任律師提起上訴者，應一併繳納上訴審裁判費。
中　　華　　民　　國　　111 　年　　8 　　月　　30　　日
                    　　              書記官　周彥廷